最　高　行　政　法　院　判　決　　　　　　　　　　九十三年度判字第四八八號
　　上　訴　人　甲○○
　　　　　　　　　　　　　　　.
　　被 上訴 人　高雄市政府
　　代　表　人　乙○○
右當事人間因徵收補償事件，上訴人對於中華民國九十一年十月十一日高雄高等行政
法院九十一年度訴更字第二號判決，提起上訴，本院判決如左：
　　主  文
上訴駁回。
上訴審訴訟費用由上訴人負擔。
　　理  由
一、本件上訴人在原審起訴主張：上訴人所有坐落高雄市○○區○○段二小段四八四
    地號、四八四之一地號、五八七地號土地（下稱系爭土地），屬都市○○道路用
    地，供人車通行使用，已成既成道路。依司法院釋字第四○○號解釋、土地法第
    十四條、第二百零八條、都市計畫法第四十八條及土地徵收條例第三條之規定，
    被上訴人有徵收補償義務。經上訴人申請辦理徵收補償，被上訴人竟以限於財力
    ，暫緩辦理，俟通盤研擬既成道路用地解決方案定案後，再據以辦理云云，予以
    拒絕，顯有違誤。訴願決定予以維持，亦屬違誤等語，求為撤銷原處分及訴願決
    定，並命被上訴人就系爭土地按徵收年度公告現值加四成作成徵收及補償手續之
    判決。
二、被上訴人則以：系爭土地因建築而留設道路，非司法院釋字第四○○號解釋所稱
    既成道路，其中地五八七地號土地為住宅區土地，餘為都市○○道路用地，因受
    限經費，暫無從辦理徵收補償。原處分並無不合等語，作為抗辯。
三、原審以：按「原告之訴，依其所訴之事實，在法律上顯無理由者，行政法院得不
    經言詞辯論，逕以判決駁回之。」為行政訴訟法第一百零七條第三項所明定。次
    按原告提起行政訴訟有誤用訴訟類型，致無法達成請求權利保護之目的者，應認
    為欠缺權利保護要件，以判決駁回原告之訴。提起行政訴訟係請求行政法院判命
    被告機關為某種事實行為或單純之行政行為，即係請求行政機關作成行政處分以
    外之其他非財產上之給付，應依行政訴訟法第八條之規定提起一般給付訴訟。經
    查土地徵收應由中央主管機關內政部核准之，被上訴人自無准否徵收之決定權，
    而無從作成准否徵收之處分。故上訴人請求被上訴人作成擬具系爭土地徵收計畫
    ，算定補償金額，送請核准徵收機關徵收系爭土地，發給補償費一事，乃請求為
    一行政事實行為，被拒絕後應提起行政訴訟法第八條之一般給付訴訟請求救濟。
    然上訴人提起本件訴訟，聲明求為判決：１、訴願決定及原處分均撤銷。２、被
    上訴人應就系爭土地，按徵收年度公告現值加四成作成徵收及補償手續。並陳述
    其依行政訴訟法第五條提起課予義務訴訟，則其起訴之訴訟類型自有錯誤。依前
    揭說明，其請求即欠缺權利保護要件。又綜觀土地徵收條例之內容，並無關於人
    民得請求國家徵收土地之規定。司法院釋字第四○○號解釋、土地法第十四條、
    第二百零八條及都市計畫法第四十八條規定，不足為其請求徵收之依據。因而不
    經言詞辯論，判決駁回上訴人之訴。
四、按徵收土地應由中央主管機關即內政部核准，觀土地徵收條例第十四條、第二條
    之規定甚明。又徵收土地應發給之補償費額，依土地徵收條例第三十條、第三十
    一條及土地法第二百三十六條第一項規定，應由直轄市或縣（市）主管機關決定
    之。查上訴人請求被上訴人辦理系爭土地之徵收補償，關於徵收部分，依上述法
    律之規定，顯非被上訴人之職權所能准許。被上訴人函復否准，並非基於職權所
    為，依本院從來見解，不認為行政處分。上訴人循序提起行政訴訟，請求撤銷並
    不存在之原處分，並非合法。上訴人請求被上訴人就系爭土地予以徵收，既非被
    上訴人職權所能為，即非依法申請之案件，自無從於遭拒後經訴願進而訴請命被
    上訴人為徵收之處分。關於補償部分，依上述法律之規定，雖屬被上訴人之職權
    所決定，然補償處分以徵收處分存在為前提，此由土地徵收條例第十七條至第二
    十條規定徵收核准後公告，公告期滿後發給補償費之程序，可以得知。系爭土地
    既無經徵收之處分存在，上訴人請求被上訴人辦理補償，即非所許。原判決駁回
    上訴人之訴，理由雖有部分未洽，結論尚無不合，仍應予以維持。查上訴人之起
    訴前經原法院以八十九年度訴字第一二七二號判決駁回，上訴人提起上訴，經本
    院九十一年度判字第八九○號判決廢棄原審八十九年度訴字第一二七二號判決，
    發回原法院更為審理。本院該判決無非依上訴人向被上訴人申請事項，指出原法
    院八十九年度訴字第一二七二號判決未查上訴人真意而以起訴被告當事人不適格
    駁回，為有未合。案經發回後，原審更為審理，已經闡明而由上訴人之訴訟代理
    人林敬信律師確定其訴之聲明，陳述其起訴根據，仍非有理由，已如前述。上訴
    論旨指原判決未以本院九十一年度判字第八九○號判決所為廢棄理由之法律上判
    斷為基礎，有違背法令之情事，並不可採。從而上訴意旨執以指摘原判決違誤，
    求予廢棄，難認有理由，應予駁回。
據上論結，本件上訴為無理由，依行政訴訟法第二百五十五條第一項、第九十八條第
三項前段，判決如主文。
中　　華　　民　　國　　九十三　　　年　　　四　　　　月　　二十三　　　日
                    最 高 行 政 法 院  第 一 庭
                                審 判 長 法  官　　　黃　綠　星
                                         法  官      劉  鑫  楨
                                         法  官　　　蔡　進　田
                                         法  官　　　黃　璽　君
                                         法  官　　　廖　宏　明
右  正  本  證  明  與  原  本  無  異
　　　　　　　　　　　　　　　　　　　　 法院書記官　邱  彰  德
中　　華　　民　　國　　九十三　　　年　　　四　　　　月　　二十三　　　日
